【裁判字號】    94,交簡上,75
【裁判日期】    950427
【裁判案由】    過失傷害
【裁判全文】
臺灣嘉義地方法院刑事判決            94年度交簡上字第75號
上  訴  人  臺灣嘉義地方法院檢察署檢察官
上  訴  人
即  被  告  乙○○
上列上訴人等因被告過失傷害案件，不服本院嘉義簡易庭中華民
國94年10月27日94年度朴交簡字第71號第一審判決（聲請簡易判
決處刑書案號：臺灣嘉義地方法院檢察署94年度調偵字第248號
），提起上訴，本院管轄之第二審合議庭判決如下：
    主  文
原判決撤銷。
乙○○從事業務之人，因業務上之過失傷害人，處有期徒刑參月
，如易科罰金，以參佰元折算壹日。緩刑貳年。
    事  實
一、乙○○以農為業，平日駕駛自用小貨車載鋤頭等工具下田，
    以駕駛自用小貨車為附隨業務，係從事駕駛業務之人；其於
    民國九十四年六月二十四日上午九時三十五分許，駕駛車牌
    號碼J6－3280號自用小貨車，沿嘉一六七線公路由北向南行
    駛，行經該公路一四‧五五公里無號誌之交岔路口處時，原
    應注意行車速度應依速限標誌或標線之規定，無標誌或標線
    者，無標誌或標線而劃設有車道線或行車分向線之道路，行
    車時速不得超過五十公里；車輛行至無號誌之交岔路口，應
    減速慢行，作隨時得停車之準備，且依當時天候雨、日間自
    然光線、柏油路面、濕潤無缺陷、無障礙物、視距良好、肇
    事路段劃有車道線及行車分向線，速限為時速五十公里等情
    狀，復無不能注意之情事，竟疏未注意，貿然以時速七十公
    里之速度超速穿越該無號誌交岔路口，適甲○○騎乘車牌號
    碼LYW－153號重型機車，沿太保市○○里○○道路由西向東
    駛至同路口，亦疏未注意車輛行駛至無號誌交岔路口，支線
    道車應暫停讓幹線道車先行，而遽行通過，乙○○因煞避不
    及，其所駕駛之自小貨車右前車頭保險桿部位，撞及甲○○
    騎乘機車之左側車身（踏板），另右側後照鏡撞及甲○○身
    體，致甲○○人、車倒地，受有右股骨幹骨折、左側橈骨骨
    折、臉部撕裂傷之傷害。乙○○於事故發生後停留現場，於
    司法警察據報到場處理而未發覺肇事行為人前，表明其為前
    揭機車之駕駛人，配合調查陳述案發經過，進而接受裁判。
二、案經乙○○自首及甲○○訴由嘉義縣警察局水上分局報告臺
    灣嘉義地方法院檢察署檢察官偵查後，聲請簡易判決處刑。
    理  由
一、訊據上訴人即被告乙○○對於上揭時、地之駕車肇事致被害
    人甲○○受有前揭傷勢等情，迭於警詢及偵審中自白不諱，
    復經被害人於警詢時指訴綦詳，有嘉義縣警察局水上分局製
    作之道路交通事故現場圖、道路交通事故調查報告表（一）
    、（二）及現場照片三十二幀在卷可稽；而被害人確受有「
    右股骨幹骨折、左側橈骨骨折、臉部撕裂傷之傷害」，復有
    財團法人長庚紀念醫院診斷證明書一份附於警卷可憑；而依
    被告於審理中供述（本院卷第63頁）及前開現場照片觀之，
    被告車輛係車頭右前側保險桿處鈑金凹陷、右前車燈及右前
    側後照鏡損壞、及靠近輪胎處鈑金有刮致凹陷痕跡，被害人
    機車則係左側車身腳踏板處損壞，則被害人所受前開傷勢，
    確係因被告所駕車輛，右側車頭保險桿部位撞及被害人所駕
    機車左側踏板處、右前側後照鏡撞及被害人身體，肇致被害
    人人車倒地受傷等情，當屬無疑。至於二車發生踫撞之地點
    位置一節，觀諸前開現場圖及前開現場照片，二車踫撞後，
    散落物始於交岔路口之南向外側車道，止於被害人機車停放
    處（機車右倒於往南向外側車道路面邊線外，前後輪各距分
    道線各二‧一及二公尺），二車撞擊位置應位於該無號誌交
    岔路口之南向外側車道處一情無疑；並據此參諸被害人行車
    方向設有「讓」字標誌（為支線道車），被告車輛則停於被
    害人機車南側，橫跨於南向快車道與慢車道上（右前後角各
    距路面邊線一‧二公尺），路面並未留有煞車痕跡，亦無刮
    地痕，參以被害人既未遵照支線道車應讓幹讓道車之規定而
    逕行通過於前，豈有停車於外側分道線處之動機？況現場亦
    無靜止車遭撞擊倒地後應發生之刮地痕；末自卷附現場照片
    觀之（警卷第27頁），被害人機車之車前置物籃架扭曲反轉
    九十度，益證確係機車於「行進間」遭撞擊時，機車車頭瞬
    間扭轉，置物籃與自小貨車右前側部位撞擊所致結果符；準
    此，則被害人係於行車狀態下，行車至前開肇事地點，並未
    暫停讓被告車輛先行，而與被告所駕車輛發生踫撞，致受有
    前開傷勢等事實，即堪認定。
二、按行車速度，依速限標誌或標線之規定，無標誌或標線而劃
    設有車道線或行車分向線之道路，行車時速不得超過五十公
    里；行經無號誌之交岔路口時，應減速慢行，作隨時停車之
    準備。道路交通安全規則第九十三條第一項第一款、第二款
    定有明文，查本件被告駕駛自小貨車，於行經上開無速限標
    誌或標線，但劃設有車道線或行車分向線之交岔路口時，理
    應知悉並注意上開交通安全規則，以防危險發生，查被告係
    合法考領有駕駛執照之人，此有上開調查報告表之記載可據
    ，及於警訊及審判中自承在卷，是其對於應遵守上開規定自
    應知之甚稔，且依卷附之道路交通事故調查報告表所載，本
    件肇事當時係日間自然光線、天候雨、路面濕潤、無缺陷、
    無障礙物、視距良好、肇事路段劃有車道線及行車分向線、
    無號誌之交岔路口，速限為時速五十公里等情狀，被告並無
    不能注意之情事，詎仍疏未注意上開規定，因而肇事，致被
    害人受有上述之傷害，足見被告於本件車禍確有違反上述交
    通安全規則至明；又本件事故經送臺灣省嘉雲區車輛行車事
    故鑑定委員會鑑定，鑑定結果亦認被告駕駛自小貨車，雨天
    行經無號誌之交岔路口，未減速反嚴重超速行駛；被害人駕
    駛普通重型機車，雨天行經無號誌之交岔路口，支線道車未
    暫停讓幹線道車先行，同為肇事原因，有臺灣省嘉雲區車輛
    行車事故鑑定委員會九十五年一月二十日嘉雲鑑字第940713
    字第0955800199號鑑定意見書在卷可參（本院卷第33頁）；
    益證被告之駕車行為確有過失無疑。至於被害人就本件車禍
    之發生，雖亦有前揭鑑定書內所述之過失，並經前揭認定可
    按，惟上開車禍既係被告前開過失行為所合併肇致，被告即
    不得因此解免其過失責任。又被害人因本件車禍受有上開傷
    害，已如前述，被告過失行為與被害人之傷害結果間，顯具
    有相當因果關係。綜上，本件事證明確，被告過失傷害之犯
    行堪以認定。
三、按刑法上所謂業務上之行為，不僅指主業務而已，即為完成
    主要業務所附隨之準備工作與輔助事務，亦應包括在內。本
    件被告於審理中供稱：小貨車係其兄所有，何人工作即何人
    使用，其平常以種田為業，平常開車載鋤頭等工具，如水果
    採收則另以貨車載運，肇事當天，係於水上鄉農田工作完開
    回家等語（本院卷第62、63頁），足見被告以種植水果為主
    要業務，駕駛自小貨車為其附隨業務一情甚明。則被告係以
    駕駛自小貨車為業，係從事駕駛業務之人，核被告所為，係
    犯刑法第二百八十四條第二項前段之業務過失傷害罪。公訴
    人認被告係犯刑法第二百八十四條第一項前段過失傷害罪，
    容有未洽，惟其基本社會事實同一，應予變更起訴法條。又
    被告肇事後，在未經有偵查權機關發覺為犯罪前，即向到現
    場處理警員主動坦認其為肇事人，進而接受裁判一情，業經
    嘉義縣警察局道路交通事故肇事人自首情形紀錄表一份在卷
    可佐（警卷第13頁），核與自首之要件相符，應依刑法第六
    十二條前段規定，減輕其刑。
四、原審以被告罪證明確，因予論罪科刑，固非無見。惟查：（
    一）被告係從事駕駛業務之人，已如前述，所為係犯刑法第
    二百八十四條第二項前段之業務過失致重傷害罪，原審認係
    犯同條第一項前段之過失致傷害罪，顯有未當。（二）本件
    被害人亦與有過失，原審就此部分未予認定，亦有未當。（
    三）被告於本院審理中已與被害人成立和解，被告同意賠償
    新台幣十五萬元，經被害人撤回刑事附帶民事訴訟，此有刑
    事附帶民事訴訟撤回狀附於該卷可佐，原審就此部分未及審
    酌，即有未洽。被告上訴意旨，指摘原審漏未審酌被害人與
    有過失及未及審酌已與被害人達成和解部分，為有理由。至
    檢察官循告訴人請求，上訴意旨以原審量刑太輕為由，而指
    摘原判決不當。惟按刑之量定，係實體法上賦予法院得為自
    由裁量之事項，倘其未有逾越或濫用法律所規定裁量之外部
    及內部性界限，並符合法規範之體系及目的，遵守一般有效
    之經驗及論理法則，即不得任意指為違法（最高法院七十五
    年台上字第七○三三號判例參照）。原審基於調查審理所認
    定之事實，斟酌被告品行、犯罪之動機、目的、手段、所生
    損害等一切情狀而為量刑，尤已將被告犯後態度列入考量之
    範圍，並依刑法第五十七條所定各款犯罪情狀之規定，在法
    定刑度內而為量刑，妥適反應其所認定之犯罪事實與全案情
    節，尚無失出，檢察官上訴意旨，仍執陳詞，指摘原判決不
    當，為無理由。然本件被告上訴意旨，所為指摘既有理由，
    且有上開未當之處，自應由本院將原判決撤銷改判。爰審酌
    被告以駕駛自用小貨車為附隨業務，本應謹慎小心維護自身
    及參與道路交通者之安全，竟疏於行車安全之注意義務因而
    肇事，致被害人受傷，及被害人就車禍之發生，亦同為肇事
    原因而與有過失，另被告犯後自首於前，又於本院上訴審審
    理中已與被害人達成和解，被害人亦表不再追究，另被告並
    無犯罪紀錄，素行良好（有臺灣嘉義地方法院檢察署刑案資
    料查註紀錄表及臺灣高等法院被告前案紀錄表各一份附卷可
    按）等一切情狀，量處如主文第二項所示之刑，併諭知如易
    科罰金以銀元三百元折算一日之標準。
五、末查被告前未曾受有期徒刑以上刑之宣告，有臺灣嘉義地方
    法院檢察署刑案資料查註紀錄表、臺灣高等法院被告前案紀
    錄表各一份附卷可查，素行良好，犯後自首，於警詢時及偵
    查中均坦認犯行，於本院審理中與被害人達成和解，足見其
    深表悔悟，堪認係因一時失慮致罹刑典，經此偵查審判程序
    ，當知所警惕，信無再犯之虞，本院認所宣告之刑，以暫不
    執行為適當，宣告緩刑二年。
據上論斷，應依刑事訴訟法第四百五十五條之一第一項、第三項
、第三百六十九條第一項前段、第三百六十四條、第二百九十九
條第一項前段、第三百條，刑法第二百八十四條第二項前段、第
六十二條前段、第四十一條第一項前段、第七十四條第一款，罰
金罰鍰提高標準條例第一條前段、第二條，判決如主文。
本案經檢察官侯德人到庭執行職務。
中    華    民    國    95    年    4     月    27    日
                  交通法庭  審判長法  官    許進國
                                  法  官    鄧晴馨
                                  法  官    蔡廷宜
上列正本證明與原本無異。
本件不得上訴。
中    華    民    國    95    年    4     月    27    日
                                  書記官    蕭琪男
附錄論罪科刑法條
中華民國刑法第284條
(過失傷害罪)
因過失傷害人者，處6月以下有期徒刑、拘役或500元以下罰金，
致重傷者，處1年以下有期徒刑、拘役或500元以下罰金。
從事業務之人，因業務上之過失傷害人者，處1年以下有期徒刑
、拘役或1千元以下罰金，致重傷者，處3年以下有期徒刑、拘役
或2千元以下罰金。


司法院資訊處製作；財團法人民間司法改革基金會備份。
